臺灣臺北地方法院刑事判決　　　　　　　　　九十一年度自字第八三號
　　自　訴　人　丙○○
　　自訴代理人　陳增機律師
　　被　　　告　甲○○
　　選任辯護人　周憲文律師
　　　　　　　　陳淑真律師
右列被告因詐欺案件，經自訴人提起自訴，本院判決如左：
    主      文
甲○○無罪。
    理      由
一、自訴意旨略如自訴狀影本所示。
二、訊據被告除否認有詐欺犯意外，餘均坦承不諱，辯稱：
  (一)依我國建築技術規則建築設計施工編第一四四條第七款規定：「避難室構造應一
    律為鋼筋混凝土構造（Ｒ．Ｃ．）或鋼骨鋼筋混凝土構造（Ｓ．Ｒ．Ｃ．）」，
    地下室須做為防空避難室，其構造依現行建築法規，不能以鋼骨構造，所以地下
    室之構造，並不在建築執照上記載之建物構造種類認定範圍內，故本案建造執照
    記載本案建物為鋼骨造，並非指連同地下室亦為鋼骨造。而本案預售買賣契約及
    廣告記載本棟建物為鋼骨造，與建築執照相符。
  (二)本案建物之結構設計經送台灣省土木技師公會審查，出具結構審查意見，亦載明
    本棟建物為「鋼骨構造」，並詳載各層之結構系統，認定結構設計合格，顯見無
    自訴人所指不安全之疑慮。
  (三)本建物銷售中心現場於銷售時陳列前揭審查意見書，可隨時自由查閱，而得知本
    案結構設計情形，是鼎盛公司在銷售本案時，無隱瞞，亦未施用任何詐術。由於
    自訴人藉端遲遲不繳納應付價款，幾經催告，乃依約解除買賣契約，本件實乃民
    事糾葛等語。
三、經查證人即本案建物之設計及簽證人梁敬順到庭結證稱：主管單位在核發建築執
    照時是以地面層以上的上部結構來稱呼。而本案建物是無法全部都用鋼骨結構，
    因為地震時，震力在傳到四周的基礎土壤時，需要較大的結構斷面，所以地上層
    是鋼骨時，因鋼骨的結構斷面較小，地下層就必須用鋼骨鋼筋混凝土或鋼筋混凝
    土利用其結構斷面較大，來增加應力的傳遞，以確保結構體的安全，在鋼骨轉換
    成鋼筋混凝土層，有個鋼骨鋼筋混凝土的轉換層，一般是設計在地下一層或一樓
    ，但只要是地面上是鋼骨造的話，整個結構體就稱為鋼骨造，現今地下層沒人純
    粹用鋼骨造，非但不合法，而且不安全，還有滲水問題。就地下層而言，造價最
    貴的部分是擋土壁及最底下的筏基，樑柱部分所佔比例較小，因此不同建材所費
    價格相差不大，當初我們會如此設計，雖事實上是較鋼骨造省點錢，但不是我們
    主要的設計目的，且地下層沒有人用鋼骨造，所以實際造價無法比較等語，證人
    所證為其親身經歷及專業所知，無誤認之虞，且系爭建物確經台灣省土木技師公
    會審查均依建築技術規則為基準，參照最新規範及理論，並經設計者修正完成，
    其結構設計部分通過該公會之審查，有該公會函影本（被證六）在卷可稽，且依
    建築技術規則建築設計施工編第一百四十四條第七款規定，避難室構造應一律為
    鋼筋混凝土構造（Ｒ．Ｃ．）或鋼骨鋼筋混凝土構造（Ｓ．Ｒ．Ｃ．），與證人
    梁敬順所證相符，證人梁敬順之證言亦無偏頗之虞而可採信。
四、再查證人即本案建物銷售人員乙○○到庭結證稱：在銷售過程中，如果客戶有關
    於結構的問題，我們都會據實以告，現場除了有Ｓ．Ｓ．Ｓ．實體模型外，還有
    國科會等本案結構設計相關之書面資料，供客戶隨時自由翻閱，但該模型不包含
    地下室，因為依照建築執照之記載為鋼骨造，所以我們是這樣對客戶說明，我們
    在銷售前受過訓，知道建物地上是鋼骨造，地下一樓是鋼骨鋼筋混凝土造，地下
    二樓是鋼筋混凝土造，在銷售中，自訴人沒有問及地下樓部分是否也是鋼骨造，
    所以我確定沒有告訴自訴人地下樓部分是鋼骨造等語。證人乙○○雖為本案之銷
    售人員，但與本件實無利害關係，其證言又係其親自聞見之事實，其證言亦堪採
    信。可知本件之廣告說明、契約雖均依照建築執照所載而記載為鋼骨造，惟該建
    物之結構書面資料提供在現場可供客戶隨時翻閱，客戶可以隨手得知地下樓部分
    非鋼骨造，且依法不得為鋼骨造，而地下樓結構是否鋼骨造，佔建造之成本比例
    不大，所減省之費用不多，從而被告辯稱伊無詐欺犯意應可採信。至銷售人員未
    主動告知地下樓部分非鋼骨造，且現場之結構模型並無地下樓部分，易造成消費
    者之誤解，因錯誤而訂購，則屬民事糾葛。
五、綜上所述，本件被告實無詐欺犯意，無從成立刑法詐欺罪，此外無其他事證足認
    被告有自訴人所指之犯行，本院自應依法諭知被告無罪。
據上論斷，應依刑事訴訟法第三百四十三條、第三百零一條第一項判決如主文。
中      華      民      國      九十一      年    四      月     一     日
                                      臺灣臺北地方法院刑事第五庭
                                          法  官  劉  亭  柏
右正本證明與原本無異。
如不服本判決，應於判決送達後十日內，向本院提出上訴狀。
                                          書記官  羅  欣  宜
中      華      民      國    九十一      年    四      月     十     日
